【裁判字號】    95,聲判,4
【裁判日期】    950316
【裁判案由】    聲請交付審判
【裁判全文】
臺灣屏東地方法院刑事裁定
95年度聲判字第4號
聲  請  人  甲○○
代  理  人  康清敬律師
被      告  乙○○
上列聲請人因被告過失致死案件, 不服臺灣高等法院高雄分院檢
察署95年度上聲議字第108 號駁回再議之處分（原不起訴處分案
號：臺灣屏東地方法院檢察署94年度偵續一字第1 號）, 聲請交
付審判, 本院裁定如下:
    主  文
聲請駁回。
    理  由
一、聲請人即告訴人甲○○聲請交付審判意旨略以:
    本件檢察官為不起訴處分及駁回再議聲請, 無非依據臺灣省
    高屏澎區車輛行車事故鑑定委員會及覆議鑑定委員會之鑑定
    結果, 認為被害人王育靜未依號誌指示違規超車乃肇事原因
    。然該等鑑定結果係以被告乙○○及證人龔薇文於警詢及偵
    查中之陳述為依據。惟被告陳稱: 於肇事瞬間, 被害人之對
    向車道尚有機車通行; 證人龔薇文亦未敘明被害人所超越之
    砂石車是否在停等紅燈, 故自被告乙○○及證人龔薇文之陳
    述觀之, 尚無法證明被害人所超越之砂石車是處於等待紅燈
    之狀態。又告訴人曾於臺灣屏東地方法院檢察署94年度偵續
    一字第1 號案件偵查中, 具狀要求檢察官傳訊證人龔薇文,
    以明瞭當時砂石車是否在停等紅燈。告訴人亦曾要求傳訊當
    時處理車禍之警員王惠中, 以查明車禍處理情形, 惟檢察官
    均未傳訊上開證人就上述疑點加調查。且於傳訊證人黃怡文
    、傅蕙珊時, 又未傳喚告訴人到庭表示意見, 即為不起訴處
    分且駁回再議聲請, 顯有不當, 爰依刑事訴訟法第258 條之
    1 第1 項規定聲請法院裁定交付審判。
二、按告訴人不服上級法院檢察署檢察長或檢察總長認為再議為
    無理由之駁回處分者, 得於接受處分書後10日內委任律師提
    出理由狀, 向該管第一審法院審請交付審判。法院認交付審
    判之聲請不合法或無理由者, 應駁回之, 刑事訴訟法第258
    條之1 及同法第258 條之3 第2 項對此定有明文。次按, 刑
    事訴訟法第258 條之1 規定告訴人得向法院聲請交付審判,
    乃係該法新增對於「檢察官不起訴或緩起訴裁量權」之外部
    監督機制, 亦即由法院審查檢察官所為不起訴或緩起訴處分
    是否正確及是否已達可逕予起訴審判之程度, 以避免檢察機
    關認定有誤。依此立法精神, 法院就聲請交付審判案件之審
    查, 固得依同法第258 條之3 第3 項「為必要之調查」, 然
    其調查證據之範圍, 應以偵查中曾顯現之證據為限, 不得就
    告訴人提出之「新證據」再為調查, 亦不可蒐集偵查卷以外
    之證據, 否則將與刑事訴訟法第260 條之「再行起訴」制度
    混淆。
三、經查：
    (一)聲請人即告訴人甲○○原告訴意旨係以:
      被告乙○○於民國93年10月11日上午, 騎乘車號GWJ-185
      號機車, 沿屏東縣屏東市○○街84巷, 由南往北行駛。同
      日上午8 時11分許, 行經海豐街84巷與海豐街交岔路口時
      , 適與沿海豐街由西往東方向、由聲請人甲○○之女王育
      靜所騎乘之車號OEN-177 號機車發生碰撞, 王育靜及後載
      乘客龔薇文均倒地受傷（龔薇文受傷部分未提出告訴）。
      嗣王育靜經送醫急救, 仍因臉部撕裂傷併心包膜填塞, 於
      同日上午9 時20分許不治死亡。查上開肇事路口原係設有
      行車管制號誌之交岔路口, 惟肇事當時路口正在進行施工
      , 號誌恐未正常運作。王育靜為閃避停在其車道前方、正
      進行道路施工之砂石車, 而該車右側又無空間可通行, 乃
      由砂石車左方超越駛入上開路口。被告行經上開正進行施
      工之路口, 自應注意左側來車, 詎疏未注意而肇事, 顯有
      過失；縱上開路口號誌有正常運作, 被告亦可能未遵行號
      誌而闖紅燈, 因認被告涉有刑法第276 條第1 項之過失致
      死罪嫌。
    (二)臺灣屏東地方法院檢察署檢察官就聲請人所訴被告犯罪事
      實偵查後, 於94年12月4 日以94年度偵續一字第1 號為不
      起訴處分, 其處分意旨略以:
      1.被告乙○○堅詞否認有何過失致死犯行, 辯稱：當時我
        直行, 方向是綠燈, 快要到路中間時, 有1 台機車從我
        右方闖紅燈, 我停了一下, 還沒有完全靜止, 在我還沒
        開始往前的時候, 被害人就從我左方撞過來, 我機車左
        後側與被害人機車車頭碰撞, 我要過路口時沒有看到被
        害人機車, 因為被害人那裡有1 台砂石車在等紅燈, 被
        害人是從砂石車左方超出來等語。證人龔薇文於警詢中
        亦陳稱：肇事當時路況良好, 當時被害人在海豐街西往
        東快車道行駛, 至肇事地點前約6 公尺處, 前方有1 部
        砂石車, 被害人就往砂石車左側閃過後便發生車禍, 我
        不知道有無號誌; 復於偵查中證稱：當時我們前方有1
        部砂石車, 砂石車是停止的, 被害人從砂石車左側超過
        去, 一超過去, 就撞到對方等語。經核與被告所稱之被
        害人行車路徑相符, 顯見案發當時被害人確係從停止之
        砂石車左側超車無誤。
      2.聲請人甲○○雖指稱: 案發當時被害人車行方向之道路
        正在施工, 因施工車輛擋住路口, 且路口右側無空間可
        通行, 被害人才從砂石車左方超車, 當時路口號誌未正
        常運作云云。惟依案發後警員到場處理時所拍攝之現場
        照片及道路交通事故現場圖可知, 案發當時被害人行進
        方向之車道, 在上開交岔路口前, 並無施工狀況, 且依
        承辦警員王惠中所製作之勘查報告記載, 肇事路口號誌
        每日6 時至9 時及16時至18時為管制時段, 其他時段為
        閃光號誌運作, 交通事故發生當時為紅綠燈管制時段,
        運作正常, 並無聲請人所指施工及號誌不正常情形。雖
        聲請人另又提出於案發路口拍攝之照片, 指稱現場有新
        舖設之柏油, 並留有為施工而擺設之警示圓椎體, 認為
        當時應有施工云云。惟經對照案發現場照片及現場圖後
        可知, 聲請人拍攝之圓椎體, 係放置在被害人對向車道
        上, 並非置於被害人行進方向之車道上, 且依案發當時
        拍攝之照片所示, 被害人行進之車道在案發時已有新鋪
        設之柏油。顯見肇事時, 該路段之工程早已完工。且經
        檢察官函詢負責養護上開肇事路段之屏東縣屏東市公所
        回覆以：「93年10月11日本所並無於海豐街84巷進行道
        路施工」, 有該所94年5 月18日屏市工字第0940015916
        號函在卷可稽, 負責養護海豐街之交通部公路總局第三
        區養護工程處潮州工務段則回覆以：「經查該路段93年
        10月11日本段並無工程施工, 僅台電公司於93年9 月27
        日至93年10月1 日曾於該處挖埋管線」, 有該處94年6
        月6 日三工潮字第0940004525號函附卷足徵。又檢察官
        函詢負責管理交通號誌之屏東縣警察局上開路口於肇事
        時間號誌是否正常運作一情, 該局則回覆以：「93年10
        月份並無民眾反映該路口號誌故障, 且該段期間附近無
        工程施工, 本局號誌維修人員亦於93年10月5 日甫在該
        路口更換燈泡, 故該路口號誌運作狀況應為正常」, 有
        該局94年6 月8 日屏警交字第0940058156號函在卷可憑
        。此外, 證人傅蕙珊於偵查中結證稱：我到時, 他們已
        經發生車禍了, 我往大仁技術學院方向騎車, 在我的右
        手邊沒有擺設施工之圓錐體, 對面左手邊的車道有, 擺
        設在路旁邊等語屬實。證人黃怡文亦到庭結證稱：當天
        我到時, 王育靜已經躺在地上, 救護車來了之後,我 就
        跟她一起到醫院, 到醫院的途中他沒有說話, 當天路口
        號誌正常, 沒有看到車禍如何發生等語屬實。綜此判斷
        , 堪認肇事路口於肇事當時並無施工, 號誌運作亦屬正
        常, 告訴人上開指述顯有誤會。
      3.依上開查證結果, 肇事路口當時並無施工開挖情事, 該
        路口之交通號誌亦屬正常, 則被告與證人龔薇文所指之
        該輛砂石車, 即非因施工而停置該處, 被告所辯該輛砂
        石車係在路口停等紅燈一語應屬可採。而與被害人行向
        相同之砂石車既在停等紅燈, 被害人超越砂石車駛入上
        開路口, 即屬闖越紅燈。告訴人雖質疑係被告闖紅燈云
        云, 惟此係告訴人基於現場係道路施工而提出之推論,
        然現場並無進行道路施工, 已如上述, 則告訴人之推論
        顯無依據, 揆諸上開說明, 自難單憑告訴人之主觀臆測
        , 即遽令被告擔負刑責。
      4.按汽車行駛至交岔路口, 應遵守燈光號誌指示行車；而
        號誌為圓形紅燈時, 車輛面對圓形紅燈表示禁止通行,
        不得超越停止線或進入路口, 道路交通安全規則第102
        條第1 項第1 款前段、道路交通標誌標線號誌設置規則
        第206 條第5 款第1 目分別訂有明文。另汽車行經交岔
        路口, 不得超車, 道路交通安全規則第101 條第1 款亦
        有明文規定。本件被害人未遵守號誌指示, 在交岔路口
        前超車, 顯有過失。且依二車車損照片所示, 本件係被
        害人機車車頭追撞被告機車左側車身, 則被告對被害人
        之違規行為顯難認有預見及防範可能性, 是本件車禍自
        難責令被告負擔過失責任。
      5.本件經送請台灣省高屏澎區車輛行車事故鑑定委員會鑑
        定結果, 亦認被害人駕駛重型機車未依號誌指示違規超
        車為肇事原因, 被告並無肇事因素。此有該會93年12月
        3 日高屏澎車鑑字第931816號函附鑑定意見書在卷可稽
        。臺灣省車輛行車事故覆議鑑定委員會鑑定結果, 仍認
        結論照原鑑定意見, 亦有該會94年1 月26日府覆議字第
        0930101314號函在卷可憑。
      6.綜上所述, 本件並無任何積極證據證明被告有何過失,
        自難遽論被告過失致死之刑責。此外, 復查無其他積極
        證據, 足認被告有何過失致死犯行, 應認其罪嫌不足。
    (三)聲請人對於該不起訴處分不服, 以：「警員王惠中是處理
      當時車禍之員警, 並制作道路交通事故現場圖, 其到現場
      時應有目睹車禍之人告知其車禍發生之情景。但原偵查檢
      察官並未傳喚警員王惠中, 查明當時車禍現場處理情形及
      經過。又證人龔薇文雖曾於相驗時之偵查中證稱：「當時
      我們前方有部砂石車, 砂石車是停止的, 被害人從砂石車
      左側超過去, 一超過去, 就撞到對方」。嗣後於地檢署偵
      查中未曾再傳訊。而尚有下列疑問該砂石車是否原本即
      在該處？是路旁？抑是停於車道上？該砂石車是否原行
      駛於被害人機車之前面？該砂石車是否是行駛路口突然
      停住？自有再傳訊證人龔薇文之必要。又聲請人提供之案
      發路口所拍攝之照片, 有無察看照片上路之柏油, 是否有
      砂石車剎車之痕跡？藉以查明砂石車是突然剎停, 或是紅
      燈號誌前慢速停車。但原檢察官未查看, 自無法審認被告
      行車是否有過失」為由, 聲請再議。嗣經台灣高等法院高
      雄分院檢察署以「原檢察官認定肇事路口當時確停有一輛
      砂石車, 且當時該路口交通號誌正常, 而與被害人行向相
      同之砂石車既在等紅燈，被害人超過砂石車而駛入交岔路
      口, 即應係未守號誌而闖越紅燈, 因而發生車禍, 為肇事
      之原因。業於原處分書內論述甚詳。經核尚無不當, 再議
      意旨猶執前詞, 請求再傳訊證人王惠中、龔薇文, 核無必
      要」, 認聲請再議為無理由, 而於95年1 月24日以95年度
      上聲議字第108 號處分書予以駁回, 此亦有臺灣高等法院
      高雄分院檢察署95年度上聲議字第108 號駁回處分書各1
      份附卷可考。
    (四)聲請人雖以首開理由, 對臺灣高等法院高雄分院檢察署所
      為前開98年度上聲議字第108 號駁回處分表示不服, 並聲
      請本院裁定交付審判。然經本院調閱臺灣屏東地方法院檢
      察署94年度偵續一字第1 號、94年偵續字第19號、94年偵
      字第1008號及93年相字第612 號等相關卷證後認為:
      1.原不起訴處分及駁回處分意旨依所查得之事證, 認定被
        害人於肇事當時, 係騎車超越同方向快車道上停放之砂
        石車。且當時該路口交通號誌正常, 被害人行進方向路
        面並未有施工情事, 不可能有砂石車無端停止在快車道
        上, 因認該砂石車係在停等紅燈, 而被害人超越砂石車
        進入交岔路口, 即為闖越紅燈。且被告受撞位置係在機
        車左側車身, 被告對本件車禍之發生顯然欠缺預見及防
        範可能性, 因認被告並無過失責任, 其推論合於情理。
      2.聲請意旨雖認肇事當時, 該輛砂石車停止之原因, 或係
        突然煞停？或因紅燈號誌前慢速停車？尚非明瞭, 有再
        查明並另行傳訊證人王惠中及龔薇文之必要。惟此等情
        節, 僅屬聲請人之臆測, 並無卷內已存在之證據可資佐
        證, 若須調查案卷以外之證據, 則已逾法院受理此類案
        件時所應調查之範圍。又證人王惠中係事後到場處理之
        員警, 並未親眼目睹車禍發生經過, 且已向檢察官表明
        其在製作道路交通事故調查報告表時, 「通常都以主肇
        因較明顯之車輛為A 車, 或者以有受傷的一方為B 車,
        本件肇事原因不明, 但因有人死亡, 所以我們以生存的
        一方為A 車。」, 並非其就肇事原因已有初步判斷, 茲
        有臺灣屏東地方法院檢察署辦案公務電話紀錄表1 紙在
        卷可考（94年偵續字第19號卷第29頁）; 證人龔薇文則
        已陳明當時其並未注意肇事路口號誌之有無; 證人黃怡
        文及傅蕙珊又均係案發後才抵達現場, 故即使檢察官對
        該等證人重行訊問, 亦難證明被告有闖越紅燈之情事,
        檢察官因此未依職權重行訊問該等證人, 依法並無不妥
        之處。此外, 本件卷內所呈現可用以證明被告犯罪之積
        極證據並不足夠, 原檢察官依查得之證據對告訴人提出
        之告訴為不起訴處分, 及由臺灣高等法院高雄分院檢察
        署檢察長駁回其再議之聲請, 於法均無違誤。本件交付
        審判之聲請為無理由, 應予駁回。
四、據上論斷, 應依刑事訴訟法第258 條之3 第1 項、第2 項前
    段, 裁定如主文。
中    華    民    國    95    年    3     月    16    日
                  刑事第四庭    審判長法  官  莊鎮遠
                                      法  官  劉敏芳
                                      法  官  王以齊
以上正本證明與原本無異。
不得抗告。
中    華    民    國    95    年    3     月    16    日
                                      書記官  盧姝伶


司法院資訊處製作；財團法人民間司法改革基金會備份。
